【裁判字號】    97,訴,2654
【裁判日期】    970613
【裁判案由】    返還借款
【裁判全文】
臺灣臺北地方法院民事判決              97年度訴字第2654號
原      告  乙○○
被      告  甲○○
上列當事人間請求返還借款事件，本院於民國97年5月27日言詞辯
論終結，判決如下：
    主  文
原告之訴及假執行之聲請均駁回。
訴訟費用由原告負擔。
    事實及理由
一、程序方面：
    按訴狀送達後，原告不得將原訴變更或追加他訴，但擴張或
    減縮應受判決事項之聲明者，不在此限，民事訴訟法第255
    條第1項第3款定有明文。本件原告於起訴時請求被告應給付
    原告新台幣（下同）56萬元及其法定遲延利息，嗣於訴訟中
    減縮聲明為請求被告應給付原告20萬元。核係屬減縮應受判
    決事項之聲明，依上開規定，應予准許。
二、原告起訴主張：被告與原告之子丙○○結婚後，於民國86年
    間因購買門牌為台北縣新店市○○路○段69號4樓房屋（下稱
    系爭房屋）之需要，向原告借款新台幣（下同）20萬元以給
    付系爭房屋頭期款，惟屢經催討，均未獲置理，故爰依法提
    起本件訴訟。並聲明：（1）被告應給付原告20萬元。（2）
    願供擔保請准宣告假執行。
三、被告則以伊於86年間與原告兒子結婚，便拿出積蓄購屋，原
    告若給他兒子錢，應該是要跟原告兒子要，跟伊沒有關係，
    伊有跟原告兒子丙○○拿錢，並未向原告借款等語資違抗辯
    ，並聲明：原告之訴駁回。
四、得心證之理由：
（一）按當事人主張有利於己之事實者，就其事實有舉證之責任
      。民事訴訟法第277條定有明文。次按稱消費借貸者，謂
      當事人一方移轉金錢或其他代替物之所有權於他方，而約
      定他方以種類、品質、數量相同之物返還之契約。借用人
      應於約定期限內，返還與借用物種類、品質、數量相同之
      物。又按當事人主張有金錢借貸關係存在，須就其發生所
      須具備之特別要件即金錢之交付及借貸意思表示互相一致
      負舉證之責任，若僅證明有金錢之交付，未證明借貸意思
      表示互相一致者，尚不能認為有金錢借貸關係存在，最高
      法院81年度台上字第2372號裁判參照。本件原告主張被告
      向其借款，被告則否認有借貸之合意，並辯稱伊係向前夫
      丙○○拿錢，伊沒有向原告借款等語。則原告自應就其與
      被告就借貸意思表示互相一致負舉證之責任。
（二）經查：證人即原告之子丙○○到庭證稱原告交付系爭20萬
      元係先交付予伊等語（見本院卷第21頁），是原告之金錢
      係先交給其子丙○○，是被告辯稱伊係向前夫丙○○拿錢
      等語，應屬可採；次查，證人丙○○證稱：「當初86 年
      我們婚後買房子，購買甲○○名字，我爸爸剛好跟會，有
      筆20萬元，拿給我戶頭定存，後來我們買房子不夠錢，所
      以當初我們二個一起去問我爸爸有沒有錢，就把那定存的
      20萬拿出來用來支付購屋的頭期款，後來我們婚姻關係不
      存在，甲○○把房子賣掉，後來我爸爸希望把當年20 萬
      元要回來」等語，依證人丙○○所言，當時其與被告二人
      一起去向原告借款，惟為被告否認其有以自己名義向原告
      借款，查證人丙○○為原告之子，且其本身有利害關係，
      其所為證言已有偏頗迴護之虞，尚難僅憑證人丙○○之證
      言認原告與被告間已有借貸之合意；而原告並未提出其他
      積極證據證明，其與被告間確有借貸之合意，是應認原告
      就借貸須具備之特別要件即金錢之交付及借貸意思表示互
      相一致，舉證尚有未足；從而，原告基於借貸之法律關係
      請求被告返還借款20萬元，應認為無理由。
六、綜上所述，本件被告否認二造成立借貸關係，原告就與被告
    已有金錢之交付及借款之合意一節舉證尚有不足。從而，原
    告本於借貸之法律關係，請求被告給付原告20萬元，為無理
    由，不應准許。原告之訴既經駁回，其假執行之聲請亦失所
    附麗，併予駁回。
八、訴訟費用之負擔：民事訴訟法第78條，判決如主文。
中    華    民    國    97    年    6     月    13    日
                  民事第二庭  法  官  吳淑惠
以上正本係照原本作成。
如對本判決上訴，須於判決送達後20日內向本院提出上訴狀
中    華    民    國    97    年    6     月    16    日
                              書記官  蔡凱如


司法院資訊處製作；財團法人民間司法改革基金會備份。
